【裁判字號】    95,訴,612
【裁判日期】    950704
【裁判案由】    台灣地區與大陸地區人民關係條例等
【裁判全文】
臺灣臺北地方法院刑事判決               95年度訴字第612號
公  訴  人  臺灣臺北地方法院檢察署檢察官
被      告  乙○○原名黃宜嫺.
            聲請書誤為黃宜嫻.
            甲○○
上列被告等因違反台灣地區與大陸地區人民關係條例等案件，經
檢察官聲請以簡易判決處刑（94年度偵字第24212號），本院認
不宜以簡易判決處刑（95年度簡字第1152號），改用通常程序審
理，因被告等於準備程序中均先就被訴事實為有罪之陳述，經本
院合議庭裁定適用簡式審判程序，茲判決如下：
    主  文
乙○○共同使大陸地區人民非法進入臺灣地區未遂，處有期徒刑
月，如易科罰金，以銀元佰元即新臺幣玖佰元折算壹日。緩
刑貳年。
甲○○共同使大陸地區人民非法進入臺灣地區，處有期徒刑壹年
貳月。緩刑肆年。
    事  實
一、狄成華（本院另案通緝中）與大陸地區真實姓名年籍不詳之
    成年男子「劉禮森」，均明知大陸地區人民非經主管機關許
    可，不得進入臺灣地區，竟互為犯意聯絡，共同基於偽造文
    書、意圖營利使大陸地區人民非法進入臺灣地區之概括犯意
    ，由「劉禮森」在大陸地區招攬有意來臺之大陸地區人民並
    收取不詳報酬，狄成華則在臺灣地區刊登「短期工作可以賺
    4萬到8萬或10萬（按指新臺幣）不等」之報紙廣告，招攬臺
    灣地區人民前往大陸地區，與大陸地區人民辦理假結婚，以
    使大陸地區人民非法進入臺灣地區。乙○○（原名黃宜嫺，
    聲請書誤為黃宜嫻）與甲○○，亦均明知大陸地區人民非經
    主管機關許可，不得進入臺灣地區：
  (一)乙○○於民國92年7月中旬某日，在某報紙小廣告內，見上
    開狄成華所刊登廣告後訊息後，即撥打報紙廣告所刊登之電
    話與狄成華聯繫，乙○○與狄成華謀議由乙○○前往大陸地
    區與大陸地區男子辦理假結婚後，並回臺為假配偶辦理申請
    來臺手續，即可免費前往大陸並獲得新台幣（下同）8萬元
    之報酬，謀議既定後，乙○○、狄成華、「劉禮森」共同基
    於使大陸地區人民非法進入臺灣地區之犯意，由狄成華安排
    乙○○於92年7月底，前往大陸地區，並於92年8月1日，乙
    ○○在大陸地區福建省福州市公證處與大陸地區男子何能明
    辦理虛偽合意之結婚，藉以取得福建省福州市民政局核發之
    結婚證，再向福建省福州市公證處辦理結婚公證而取得結婚
    公證書。嗣乙○○返回臺灣地區後，即由狄成華偕同乙○○
    於同年月15日，將上開結婚證明書送財團法人海峽交流基金
    會（下稱海基會）辦理認證，取得海基會所核發核對前開公
    證書正本與福建省公證員協會寄交之（2003）榕公證內民字
    第10048號公證書副本相符之證明。乙○○即與狄成華、何
    能明共同基於使公務員登載不實事項於職務上所掌公文書及
    行使該公文書之共同概括犯意聯絡，推由狄成華偕同乙○○
    於同年10月16日（聲請書誤為26日），持業經海基會認證之
    大陸地區結婚證明書，前往臺北縣淡水鎮戶政事務所辦理乙
    ○○與大陸地區男子何能明之結婚登記及換發配偶欄為何能
    明之國民身分證，使該戶政事務所承辦戶籍登記之公務員將
    此乙○○與大陸地區男子何能明結婚之不實事項登載於職務
    上所掌管之戶籍登記簿之公文書，並據以核發戶籍謄本，復
    在所掌換發乙○○之國民身分證配偶欄上為配偶「何能明」
    之不實登載，足以生損害於戶政機關對於戶籍及身分管理之
    正確性，於辦妥結婚登記後，狄成華偕同乙○○於同日至臺
    北市縣政府警察局淡水分局竹圍派出所，由乙○○填具願意
    擔保被保人大陸地區男子何能明進入臺灣地區之「大陸地區
    人民進入臺灣地區保證書」，並出示前開不實之戶籍謄本、
    國民身分證向該管派出所警員辦理對保手續而行使之，足生
    損害於該警察機關對於保證人與被保人間身分關係審核之正
    確性。復於同年月17日，狄成華、乙○○共同填具「大陸地
    區人民進入臺灣地區旅行申請書」後，由狄成華持前開申請
    書、「大陸地區人民進入臺灣地區保證書」及上開公務員登
    載不實之戶籍謄本、國民身分證等公文書資料，向內政部警
    政署入出境管理局申請乙○○之配偶何能明以探親名義入境
    臺灣地區而行使之，足以生損害於內政部警政署入出境管理
    局（下稱境管局）核發中華民國臺灣地區旅行證之正確性。
    嗣乙○○於接受境管局面談時，當場坦承與大陸地區人民何
    能明假結婚，經境管局於92年12月17日不予許可大陸地區人
    民何能明來臺，致何能明未能進入臺灣地區。乙○○因此僅
    獲利26,000元（聲請書誤為4萬元）。
  (二)甲○○經由丁楷中（另經緩起訴處分）之介紹，認識狄成華
    ，因而獲悉與大陸地區男子假結婚可賺取報酬之機會，於92
    年10月間某日，甲○○與狄成華謀議由甲○○前往大陸地區
    與大陸地區男子辦理假結婚後，並回臺為假配偶辦理申請來
    臺手續，即可免費前往大陸並獲得新台幣（下同）5萬元之
    報酬，謀議既定後，甲○○、狄成華、「劉禮森」共同基於
    使大陸地區人民非法進入臺灣地區之犯意，由狄成華安排甲
    ○○於92年10月26日，前往大陸地區，並於同年月29日，甲
    ○○在大陸地區福建省福州市公證處與大陸地區男子潘美安
    辦理虛偽合意之結婚，藉以取得福建省福州市民政局核發之
    結婚證，再向福建省福州市公證處辦理結婚公證而取得結婚
    公證書。嗣甲○○返回臺灣地區後，即由狄成華偕同甲○○
    於同年11月4日，將上開結婚證明書送往海基會辦理認證，
    取得海基會所核發核對前開公證書正本與福建省公證員協會
    寄交之（2003）榕公證內民字第15600號公證書副本相符之
    證明。甲○○即與狄成華、潘美安共同基於使公務員登載不
    實事項於職務上所掌公文書及行使該公文書之共同概括犯意
    聯絡，推由狄成華偕同甲○○於同年11月18日（聲請書誤為
    17 日），持業經海基會認證之大陸地區結婚證明書，前往
    桃園縣龜山鄉戶政事務所辦理甲○○與大陸地區男子潘美安
    之結婚登記及換發配偶欄為潘美安之國民身分證，使該戶政
    事務所承辦戶籍登記之公務員將此甲○○與大陸地區男子潘
    美安結婚之不實事項登載於職務上所掌管之戶籍登記簿之公
    文書，並據以核發戶籍謄本，復在所掌換發甲○○之國民身
    分證配偶欄上為配偶潘美安之不實登載，足以生損害於戶政
    機關對於戶籍及身分管理之正確性，於辦妥結婚登記後，狄
    成華偕同甲○○於同日至臺北市縣政府警察局淡水分局竹圍
    派出所，由甲○○填具願意擔保被保人大陸地區男子潘美安
    進入臺灣地區之「大陸地區人民進入臺灣地區保證書」，並
    出示前開不實之戶籍謄本、國民身分證向該管派出所警員辦
    理對保手續而行使之，足生損害於該警察機關對於保證人與
    被保人間身分關係審核之正確性。復於同年月24日，甲○○
    填具「大陸地區人民進入臺灣地區旅行申請書」後，與狄成
    華、陳茂祥（另案審理）基於共同行使登載不實事項公文書
    之犯意聯絡，推由陳茂祥持前開申請書、「大陸地區人民進
    入臺灣地區保證書」及上開公務員登載不實之戶籍謄本、國
    民身分證等公文書資料，向內政部警政署入出境管理局申請
    甲○○之配偶潘美安以探親名義入境臺灣地區而行使之，足
    以生損害於境管局核發中華民國臺灣地區旅行證之正確性。
    嗣經境管局為實質上之審核後，許可大陸地區人民潘美安進
    入臺灣地區，並製發中華民國旅行證，俾潘美安持以進入臺
    灣地區，嗣潘美安即於93年6月15日自桃園中正機場入境而
    非法進入臺灣地區。甲○○因此已獲利35,000元。
二、案經臺北縣政府警察局新店分局報請臺灣臺北地方法院檢察
    署檢察官偵查而聲請以簡易判決處刑。
    理  由
一、程序方面：
  (一)按檢察官聲請以簡易判決處刑案件，經法院認為不得或不宜
    以簡易判決處刑者，應適用通常程序審判之，刑事訴訟法第
    452條定有明文。本件檢察官雖聲請以簡易判決處刑，惟依
    卷存事證，被告乙○○係於92年10月17日以配偶來臺探親名
    義向境管局申請大陸地區人民何能明入境，嗣於境管局面談
    時，坦承係假結婚，何能明因而未能入境，其情倘若屬實，
    則被告乙○○犯行尚屬未遂，聲請簡易判決處刑書似未論及
    。又臺灣地區與大陸地區人民關係條例於92年10月29日修正
    ，同條例第79條第1項法定刑，由原本之5年以上有期徒刑、
    拘役、或科或併科新臺幣50萬元以下罰金，提高為1年以上7
    年以下有期徒刑，得併科新臺幣100萬元以下罰金。本件被
    告乙○○接受境管局面談日期，究竟在該條例修正前、後，
    攸關新、舊法比較適用；且被告乙○○接受面談之情形如何
    ，亦關乎該被是否符合中止未遂之要件，均有進一步查明之
    必要，是本院認不宜逕以簡易判決處刑，乃改依通常程序審
    理。
  (二)本件被告乙○○所犯刑法第216條、第214條之行使使公務員
    登載不實文書罪、修正前臺灣地區與大陸地區人民關係條例
    第79條第3項、第1項之使大陸地區人民非法進入臺灣地區未
    遂罪（詳後述），及被告甲○○所犯刑法第216條、第214條
    之行使使公務員登載不實文書罪、臺灣地區與大陸地區人民
    關係條例第79條第1項之使大陸地區人民非法進入臺灣地區
    既遂罪，均非死刑、無期徒刑或最輕本刑為3年以上有期徒
    刑之罪，亦非高等法院管轄第一審案件，於準備程序進行中
    ，被告乙○○、甲○○均先就被訴事實為有罪之陳述，經告
    知被告二人簡式審判程序之旨，並聽取檢察官及被告二人之
    意見後，本院合議庭裁定由受命法官進行簡式審判程序，是
    本件之證據調查，依刑事訴訟法第273條之2規定，不受同法
    第159條第1項、第161條之2、第161條之3、第163條之1及第
    164條至第170條規定之限制，合先敘明。
二、認定犯罪事實的證據及理由：
  (一)上揭犯罪事實一(一)部分：
    此部分事實，迭據被告乙○○於警詢、偵查及本院審理時供
    承在卷，並有中華人民共和國結婚證、大陸地區福建省福州
    市公證處核發之結婚證明書、海基會出具之證明、臺北縣淡
    水鎮戶政事務所出具之戶籍登記謄本、乙○○之國民身分證
    正、反面影本、乙○○出具之大陸地區人民進入臺灣地區保
    證書及境管局92年12月17日境平向字第09220097100號函等
    件附卷可稽（見偵查卷第245頁、第119頁、第120頁、第243
    頁、第76頁、第123頁、第121頁），是被告乙○○之自白核
    與事實相符，應堪採信。
  (二)上揭犯罪事實一(二)部分：
    此部分事實，業據被告甲○○於警詢、偵查及本院審理時供
    認無誤，並據證人潘美安於警詢時證述在卷（見偵查卷第10
    5至106頁），復有中華人民共和國結婚證、大陸地區福建省
    福州市公證處核發之結婚證明書、海基會出具之證明、結婚
    登記申請書、桃園縣龜山鄉戶政事務所出具之戶籍登記謄本
    、甲○○之國民身分證正、反面影本、甲○○出具之大陸地
    區人民進入臺灣地區保證書、大陸地區人民進入臺灣地區旅
    行證申請書、委託書、潘美安之入出國日期證明書等件在卷
    可參（見偵查卷第73頁、第75頁、第74頁、第195頁、第194
    頁、69頁、第99頁、第97頁、第100頁），是被告甲○○之
    自白核與事實相符，亦堪採信。
  (三)綜上，本件事證明確，被告二人犯行均堪認定。
三、論罪科刑的理由：
  (一)按中華民國憲法第4條明文規定：「中華民國領土，依其固
    有之疆域，非經國民大會之決議，不得變更之。」，而國民
    大會亦未曾為變更領土之決議。又中華民國憲法增修條文第
    11條復規定：「自由地區與大陸地區間人民權利義務關係及
    其他事務之處理，得以法律為特別之規定。」，且臺灣地區
    與大陸地區人民關係條例第2條第2款更指明：「大陸地區：
    指臺灣地區以外之中華民國領土」，揭示大陸地區仍屬我中
    華民國之領土；該條例第75條復規定：「在大陸地區或在大
    陸船艦、航空器內犯罪，雖在大陸地區曾受處罰，仍得依法
    處斷。但得免其刑之全部或一部之執行。」，據此，大陸地
    區現在雖因事實上之障礙，為我國主權所不及，但在大陸地
    區犯罪，仍應受我國法律之處罰，即明示大陸地區猶屬我國
    領域，並未對其放棄主權，自不得將將法權因事實上之障礙
    所不及、與領域外之地混為一談（參見最高法院89年度台非
    字第94號判決）。依上開見解，我國人民在大陸地區之法律
    行為，似應依我國法律規範，參諸我民法第72條：「法律行
    為有背於公共秩序或善良風俗者，無效。」、第87條：「表
    意人與相對人通謀而為虛偽意思表示者，無效。」等規定，
    在大陸地區假結婚係無效。又按臺灣地區人民與大陸地區人
    民結婚之方式及其他要件，依行為地之規定，臺灣地區與大
    陸地區人民關係條例第52條第1項定有明文。而大陸地區現
    施行之中華人民共和國民法通則第58條第1項第4款規定：「
    惡意串通，損害國家、集體或第三人利益之行為無效。」，
    依此說明可知在大陸地區假結婚亦屬無效。查何能明、潘美
    安均係大陸地區人民，被告乙○○、甲○○則係臺灣地區人
    民，其等在大陸地區福建省結婚，依上開規定其結婚之要件
    ，如依我國法律規定係無效，即依臺灣地區與大陸地區人民
    關係條例第52條第1項規定而須依行為地即大陸地區之法律
    規定時，因其雖曾於福建省辦理結婚登記，實則彼等並無結
    婚之合意，而係出於被告等人之共謀，其目的在於使大陸地
    區人民何能明、潘美安得以申請來臺，已如前述，則大陸地
    區人民何能明與台灣地區人民黃于具、大陸地區人民潘美安
    與臺灣地區人民甲○○間結婚之行為，乃係惡意串通之行為
    ，揆諸大陸地區上開法律規定，亦應屬無效。再按大陸地區
    人民非經主管機關許可，不得進入臺灣地區，臺灣地區與大
    陸地區人民關係條例第10條第1項定有明文，而大陸地區人
    民，其父母、配偶或子女在臺灣地區設有戶籍者，得申請進
    入臺灣地區探親，大陸地區人民進入臺灣地區許可辦法第3
    條第1項第3款亦規定甚明，大陸地區人民何能明、潘美安係
    為達到得依上開規定入境臺灣地區之目的，而分別與臺灣地
    區人民乙○○、甲○○虛偽辦理結婚，並以此為由申請來臺
    ，非但其結婚無效，且其等係以徒具外觀合法形式之結婚，
    藉以規避對大陸地區人民進入臺灣地區之管制，自仍屬非法
    之入境，故以假結婚真入境之脫法方式，進入臺灣地區，即
    該當犯罪，而非以偷渡者為限。
  (二)按行為後法律有變更者，適用行為時之法律。但行為後之法
    律有利於行為人者，適用最有利於行為人之法律，94年2月2
    日公布自95年7月1日施行之刑法第2條第1項定有明文。本件
    被告乙○○行為後，臺灣地區與大陸地區人民關係條例第79
    條關於違反同條例第15條第1款之處罰規定，業於92年10月
    29日修正公布，並自同年12月31日施行。本件被告乙○○犯
    罪時之臺灣地區與大陸地區人民關係條例第79條第1項至第3
    項分別規定：「違反第15條第1款規定者，處5年以下有期徒
    刑、拘役或科或併科新台幣50萬元以下罰金。」、「以犯前
    項之罪為常業者，處1年以上7年以下有期徒刑，得併科新台
    幣100萬元以下罰金。」「第1項之未遂犯罰之。」；而91年
    12月31日施行之臺灣地區與大陸地區人民關係條例第79條第
    1項至第4項則分別規定：「違反第15條第1款規定者，處1
    年以上7年以下有期徒刑，得併科新臺幣100萬元以下罰金。
    」、「意圖營利而犯前項之罪者，處3年以上10年以下有期
    徒刑，得併科新臺幣500萬元以下罰金。」、「前二項之首
    謀者，處5年以上有期徒刑，得併科新臺幣1,000萬元以下罰
    金。」、「前三項之未遂犯罰之。」，比較修正前後之處罰
    規定，修正前臺灣地區與大陸地區人民關係條例第79條第3
    項、第1項規定，並無不利於被告乙○○，則依95年7月1日
    施行之刑法第2條第1項前段，適用行為時即修正前臺灣地區
    與大陸地區人民關係條例第79條第3項、第1項之規定處罰。
    至被告甲○○部分，其行為終了時間為93年6月15日，已在
    92年10月29修正公布之臺灣地區與大陸地區人民關係條例第
    79條第1項於同12月31日生效施行後，自應適用新法，就其
    所為使大陸地區人民潘美安非法進入臺灣地區犯行，尚不發
    生新舊法比較問題。
  (三)核被告被告乙○○所為，係犯刑法第216條、第214條之行使
    公務員登載不實文書罪。又其使大陸地區人民非法進入臺灣
    地區未遂，係違反臺灣地區與大陸地區人民關係條例第15條
    第1款之規定，應依修正前臺灣地區與大陸地區人民關係條
    例第79條第3項、第1項規定處罰。原聲請簡易判決處刑之檢
    察官以被告乙○○所為係犯臺灣地區與大陸地區人民關係條
    例第79條第1項之使大陸地區人民非法進入臺灣地區既遂罪
    ，容有誤會。又被告乙○○於著手前揭使大陸地區人民何能
    明非法入境臺灣地區行為後，於接受境管局面談時，因己意
    而主動為供出其與何能明係假結婚之防果行為，境管局進而
    不許可何能明入境臺灣地區，致何能明未能入境臺灣地區而
    未遂，核屬中止未遂，應依修正前刑法第27條規定（刑法第
    27 條於94年2月2日修正，95年7月1日施用，修正前刑法第
    27條規定「已著手於犯罪行為之實行，而因己意中止或防止
    結果之發生者，減輕或免除其刑。」，修正後刑法第27條第
    1項規定「已著手於犯罪行為之實行，而因己意中止或防止
    其結果之發生者，減輕或免除其刑。結果之不發生，非防止
    行為所致，而行為人已盡力為防止行為者，亦同」，經比較
    新舊法之結果，修正前行為時之刑法第27條並無不利於被告
    ，是依95年7月1日施行之刑法第2條第1項前段規定，應適用
    修正前之規定），減輕其刑。被告乙○○就所行使公務員登
    載不實文書罪，與狄成華、「劉禮森」及大陸地區人民何能
    明間；就所犯使大陸地區人民非法進入臺灣地區未遂之犯行
    ，與狄成華、「劉禮森」間，互有犯意聯絡，行為分擔，應
    論以共同正犯。被告乙○○所犯使公務員登載不實之低度行
    為，為行使之高度行為所吸收，不另論罪。再被告乙○○行
    為後，94年2月2日修正公布之刑法，自95年7月1日施行，修
    正後之刑法刪除第55條關於牽連犯之規定。本件被告乙○○
    所犯上開二罪間具有牽連犯之關係，依修正前即行為時之規
    定，應從一重之罪處斷；依修正後之刑法既已刪除牽連犯之
    規定，則所犯上述各罪應依數罪併罰之規定分論併罰。比較
    新舊法之規定，修正後之規定並非較有利於被告乙○○，依
    刑法第2條第1項之規定，應適用行為時之法律，即適用修正
    前刑法第55條牽連犯之規定，從一重之修正前臺灣地區與大
    陸地區人民關係條例第79條第3項、第1項之罪論處。
  (三)核被告被告甲○○所為，係犯刑法第216條、第214條之行使
    公務員登載不實文書罪。又其使大陸地區人民非法進入臺灣
    地區，係違反臺灣地區與大陸地區人民關係條例第15條第1
    款之規定，應依臺灣地區與大陸地區人民關係條例第79條第
    1項規定處罰。被告甲○○就所行使公務員登載不實文書罪
    ，與狄成華、「劉禮森」及大陸地區人民潘美安間；就所犯
    使大陸地區人民非法進入臺灣地區之犯行，與狄成華、「劉
    禮森」間，互有犯意聯絡，行為分擔，應論以共同正犯。被
    告甲○○所犯使公務員登載不實之低度行為，為行使之高度
    行為所吸收，不另論罪。再被告甲○○行為後，94年2月2日
    修正公布之刑法，自95年7月1日施行，修正後之刑法刪除第
    55條關於牽連犯之規定。本件被告甲○○所犯上開二罪間具
    有牽連犯之關係，依修正前即行為時之規定，應從一重之罪
    處斷；依修正後之刑法既已刪除牽連犯之規定，則所犯上述
    各罪應依數罪併罰之規定分論併罰。比較新舊法之規定，修
    正後之規定並非較有利於被告甲○○，依刑法第2條第1項之
    規定，應適用行為時之法律，即適用修正前刑法第55條牽連
    犯之規定，從一重之臺灣地區與大陸地區人民關係條例第79
    條第1項之罪論處。
  (四)爰審酌被告乙○○、甲○○之素行、犯罪之動機、目的、手
    段、利用不法手段使大陸地區人民進入臺灣地區，對於臺灣
    地區社會秩序所生危害，被告二人因貪圖小利，以身試法，
    幸被告乙○○及時中止犯行，大陸地區男子何能明未能進入
    臺灣地區，及被告二人犯罪後坦承犯行，態度良好等一切情
    狀，各量處如主文所示之刑。
  (五)又本件被告乙○○於犯罪時之刑法第41條第1項前段規定：
    「犯最重本刑為5年以下有期徒刑以下之刑之罪，而受6個月
    以下有期徒刑或拘役之宣告，因身體、教育、職業、家庭之
    關係或其他正當事由，執行顯有困難者，得以1元以上3元以
    下折算一日，易科罰金。」；又被告乙○○行為時之易科罰
    金折算標準，修正前罰金罰鍰提高標準條例第2條前段（現
    已刪除）規定，就其原定數額提高為100倍折算1日，則本件
    被告行為時之易科罰金折算標準，應以銀元300元折算1日，
    經折算為新臺幣後，應以新臺幣900元折算為1日。惟95年7
    月1日修正公布施行之刑法第41條第1項前段則規定：「犯最
    重本刑為5年以下有期徒刑以下之刑之罪，而受6個月以下有
    期徒刑或拘役之宣告者，得以新臺幣1,000元、2,000元或
    3,000元折算1日，易科罰金。」比較修正前後之易科罰金折
    算標準，以95年7月1日施行前之規定，較有利於被告，則依
    刑法第2條第1項前段，適用修正前刑法第41條第1項前段規
    定，定其易科罰金折算標準。
  (六)另被告乙○○、甲○○行為後，刑法第74條關於緩刑要件之
    規定，亦於94年2月2日修正公布，自95年7月1日施行。查，
    本件被告乙○○、甲○○前均未曾受有期徒刑以上刑之宣告
    ，有臺灣高等法院被告前案紀錄表各1件在卷可稽，是不論
    依修正前後刑法第74條規定，被告2人皆得宣告緩刑。雖最
    高法院95年第8次刑事庭會議決議認為「犯罪在新法施行前
    ，新法施行後，緩刑之宣告，應適用新法第74條之規定」，
    惟新舊刑法關於刑之規定，雖同採從輕主義，而舊刑法第2
    條但書，係適用較輕之刑，刑法第2條第1項但書，係適用最
    有利於行為人之法律，既曰法律，自較刑之範圍為廣，比較
    時應就罪刑有關之共犯、未遂犯、連續犯、牽連犯、結合犯
    以及累犯加重、自首減輕、暨其他法定加減原因、與加減例
    等一切情形，綜其全部之結果，而為比較，再適用有利於行
    為人之法律處斷（參照最高法院24年度上字第4634號判例）
    。是依照上揭判例意旨，整體適用結果，本件關於被告緩刑
    宣告之規定，依刑法第2條第1項前段，應適用行為時法律，
    即修正前刑法第74條第1項規定。爰審酌被告二人無前科，
    因一時失慮，偶罹刑典，事後已坦承犯行，深具悔意，經此
    次科刑教訓後，當能知所警惕，信無再犯之虞，本院因認暫
    不執行其刑為適當，爰依修正前刑法第74條第1款，予以宣
    告被告黃于具緩刑2年、被告甲○○緩刑4年，以啟自新。
五、適用的法律：
  (一)程序法方面：刑事訴訟法第452條、第273條之1第1項、第
    299條第1項前段。
  (二)實體法方面：修正前臺灣地區與大陸地區人民關係條例第79
    條第3項、第1項、臺灣地區與大陸地區人民關係條例第79條
    第1項，刑法第11條前段、第2條第1項前段、第28條、第216
    條、第214條、修正前刑法第27條、第55條、第41條第1項前
    段、第74條第1款，罰金罰鍰提高標準條例第1條前段、修正
    前罰金罰鍰提高標準條例第2條，現行法規所定貨幣單位折
    算新臺幣條例第2條。
本案經檢察官張智堯到庭執行職務
中    華    民    國    95    年    7     月    4     日
                  刑事第十三庭  法  官  陳慧萍
以上正本證明與原本無異。
如不服本判決，應於判決送達後10日內，向本院提出上訴狀。
                                書記官  何適熹
中    華    民    國    95    年    7     月    6     日
附錄本案論罪科刑法條：
中華民國刑法第216條：
行使第210條至第215條之文書者，依偽造、變造文書或登載不實
事項或使登載不實事項之規定處斷。
中華民國刑法第214條：
明知為不實之事項，而使公務員登載於職務上所掌之公文書，足
以生損害於公眾或他人者，處3年以下有期徒刑、拘役或5百元以
下罰金。
臺灣地區與大陸地區人民關係條例第15條：
下列行為不得為之：
一  使大陸地區人民非法進入臺灣地區。
二  明知臺灣地區人民未經許可，而招攬使之進入大陸地區。
三  使大陸地區人民在臺灣地區從事未經許可或與許可目的不符
    之活動。
四  僱用或留用大陸地區人民在臺灣地區從事未經許可或與許可
    範圍不符之工作。
五  居間介紹他人為前款之行為。
修正前臺灣地區與大陸地區人民關係條例第79條：
違反第15條第1款規定者，處5年以下有期徒刑、拘役或科或併科
新臺幣50萬元以下罰金。
以犯前項之罪為常業者，處1年以上7年以下有期徒刑，得併科新
臺幣100萬元以下罰金。
第1項之未遂犯罰之。
修正前臺灣地區與大陸地區人民關係條例第79條：
違反第15條第1款規定者，處1年以上7年以下有期徒刑，得併科
新臺幣100萬元以下罰金。
意圖營利而犯前項之罪者，處3年以上10年以下有期徒刑，得併
科新臺幣500萬元以下罰金。
前二項之首謀者，處5年以上有期徒刑，得併科新臺幣1,000萬元
以下罰金。
前三項之未遂犯罰之。
中華民國船舶、航空器或其他運輸工具所有人、營運人或船長、
機長、其他運輸工具駕駛人違反第15條第1款規定者，主管機關
得處該中華民國船舶、航空器或其他運輸工具一定期間之停航，
或廢止其有關證照，並得停止或廢止該船長、機長或駕駛人之職
業證照或資格。
中華民國船舶、航空器或其他運輸工具所有人，有第1項至第4項
之行為或因其故意、重大過失致使第三人以其船舶、航空器或其
他運輸工具從事第1項至第4項之行為，且該行為係以運送大陸地
區人民非法進入臺灣地區為主要目的者，主管機關得沒入該船舶
、航空器或其他運輸工具。所有人明知該船舶、航空器或其他運
輸工具得沒入，為規避沒入之裁處而取得所有權者，亦同。
前項情形，如該船舶、航空器或其他運輸工具無相關主管機關得
予沒入時，得由查獲機關沒入之。


司法院資訊處製作；財團法人民間司法改革基金會備份。
